臺灣板橋地方法院刑事判決　　　　　　　99年度訴字第2912號
公　訴　人　臺灣板橋地方法院檢察署檢察官
被　　　告　蘇永恆
上列被告因違反毒品危害防制條例案件，經檢察官提起公訴（99
年度毒偵字第6170號），本院判決如下：
    主  文
蘇永恆無罪。
    理  由
一、公訴意旨略以：被告蘇永恆前因施用毒品案件，經觀察、勒
    戒後，認無繼續施用毒品之傾向，於民國98年11月13日釋放
    出所，並由臺灣板橋地方法院檢察署檢察官以98年度毒偵緝
    字第564 號為不起訴處分確定。詎其猶不知悔改，復基於施
    用第一級毒品海洛因之犯意，於99年6 月3 日為警採尿時回
    溯26小時內之某時，在不詳處所，施用第一級毒品海洛因，
    嗣於99年6 月3 日0 時35分許，在臺北縣中和市（現改制為
    新北市中和區○○○街19巷14號前為警查獲，經警採集其尿
    液送驗後，結果呈鴉片類陽性反應，始循線查悉上情。因認
    被告涉犯毒品危害防制條例第10條第1 項之施用第一級毒品
    罪嫌。
二、按犯罪事實應依證據認定之，無證據不得認定犯罪事實；又
    不能證明被告犯罪者，即應諭知無罪之判決，刑事訴訟法第
    154 條第2 項、第301 條第1 項分別定有明文。次按認定不
    利於被告之事實，須依積極證據，苟積極證據不足為不利於
    被告事實之認定時，即應為有利於被告之認定，更不必有何
    有利之證據。又認定犯罪事實所憑之證據，雖不以直接證據
    為限，間接證據亦包括在內，然而無論直接或間接證據，其
    為訴訟上之證明，須達於通常一般人均不致有所懷疑，而得
    確信其為真實之程度，始得據為有罪之認定（最高法院30年
    上字第816 號及76年臺上字第4986號判例意旨參照）。
三、公訴人認被告涉犯毒品危害防制條例第10條第1 項之施用第
    一級毒品海洛因罪嫌，無非係以台灣檢驗科技股份有限公司
    99年6 月24日編號UL/2010/60241 號濫用藥物檢驗報告、臺
    北縣政府警察局中和第一分局毒品案件犯罪嫌疑人姓名及代
    碼對照表各1 紙為其論斷依據。訊據被告堅決否認有何施用
    第一級毒品海洛因之犯行，辯稱：伊並未施用海洛因，99年
    6 月3 日為警查獲採尿前，伊有服用2 瓶「診嗽」糖漿，因
    服用糖漿導致尿液呈現可待因及嗎啡陽性反應等語。
四、經查，被告於99年6 月30日凌晨0 時35分許為警查獲，並於
    同日1 時32分許，經警採集其尿液送驗結果，可待因、嗎啡
    之濃度分別為41005ng/ml、1958ng/ml ，檢驗結果呈鴉片類
    陽性反應，固有前揭台灣檢驗科技股份有限公司99年6 月24
    日（檢體編號E0000000）濫用藥物檢驗報告、毒品犯罪嫌疑
    人姓名及代碼對照表各1 紙在卷可稽。惟經本院依職權將被
    告提出服用之「診嗽」糖漿之仿單及台灣檢驗科技股份有限
    公司就被告之尿液檢體所出具之濫用藥物尿液檢驗報告1 份
    ，囑託法務部法醫研究所鑑定：「一、就檢附之『診嗽』糖
    漿中文仿單記載，該藥品有無含嗎啡、鴉片類之成分？若有
    ，該劑量有無可能導致受檢者服用該藥品後24小時內，尿液
    檢查呈可待因及嗎啡陽性反應？二、就臺灣檢驗科技股份有
    限公司之檢驗報告所載，受檢者於99年6 月3 日採尿受檢，
    受檢者尿液中可待因及嗎啡檢驗結果呈陽性反應，該陽性反
    應是否可能係因服用上述咳嗽糖漿所致？或係施用第一級毒
    品海洛因所致？」，經法務部法醫研究所據覆以「二、經檢
    視所附台灣檢驗科技股份有限公司濫用藥物檢驗報告影本得
    知，受檢者尿中可待因濃度為〉3000（41005 ）ng/mL 、嗎
    啡檢出濃度為1958ng/mL ，檢驗結果呈可待因及嗎啡陽性反
    應。該陽性反應可能係使用含可待因、嗎啡之藥品或海洛因
    毒品所致。三、依據來文所附之『診嗽糖漿』（衛署藥製字
    第042727號）主要成分1 紙，該藥品含有Codeine Phosph
    ate 成份，經人體服用吸收代謝後，其尿液以氣象層析質譜
    分析法檢測，會導致尿液檢查呈可待因及嗎啡陽性反應。依
    據美國研判標準，受檢者尿液中總可待因含量大於300ng/mL
    ，且嗎啡與可待因含量比例小於二比一時，判定為可待因使
    用者。本案受檢者尿液中可待因含量（41005ng/mL）遠大於
    嗎啡（1958ng/mL ）含量，符合服用可待因之藥物後，所導
    致尿液呈可待因及嗎啡陽性反應」，有本院99年10月18日板
    院輔刑親99訴2912字第070465號函文、法務部法醫研究所99
    年11月5 日法醫毒字第0990005930號函文各1 份附卷可憑。
    查被告於本案審理中供述其為警查獲前有服用「診嗽」糖漿
    等語，則其尿液即有可能檢出鴉片類代謝物嗎啡、可待因陽
    性反應，且被告於99年6 月3 日凌晨，經警採集其尿液檢體
    送驗，檢驗結果可待因、嗎啡之濃度分別為41005ng/ml、19
    58ng/m l，業如前述，則其尿液之可待因濃度大於300ng/ml
    ，而嗎啡/ 可待因之濃度比為0.0477（小於2 ），是依上開
    鑑定函文及所示國外研判標準之意見，應可認確為服用可待
    因藥物無訛，是被告所辯其未施用海洛因等語，尚非無據，
    又本案除前揭台灣檢驗科技股份有限公司出具之濫用藥物尿
    液檢驗報告外，並無其他積極證據足以證明被告確有施用海
    洛因之行為，尚難以上開濫用藥物尿液檢驗報告檢驗結果判
    定為鴉片類陽性反應，即遽認被告有起訴書所載之施用第一
    級毒品海洛因之犯行。
五、從而，本件依公訴人所舉證據，尚不足證明被告有何施用海
    洛因之犯行，本院復查無其他積極證據證明被告有公訴人所
    指施用海洛因之犯行，揆諸首揭法條及判例意旨，本件既不
    能證明被告犯罪，自應依法為被告無罪之諭知。
據上論斷，應依刑事訴訟法第301 條第1 項，判決如主文。
本案經檢察官陳宣每到庭執行職務。
中    華    民    國  100     年    5    月    18    日
                    刑事第四庭  審判長法  官  侯志融
                                      法  官  陳世旻
                                      法  官  黃繼瑜
以上正本證明與原本無異
如不服本判決應於收受送達後10日內向本院提出上訴書狀，並應
敘述具體理由；其未敘述上訴理由者，應於上訴期間屆滿後20日
內向本院補提理由書（均須按他造當事人之人數附繕本）「切勿
逕送上級法院」。
                                      書記官  謝雪紅
中    華    民    國   100    年    5     月    19    日